臺灣桃園地方法院民事裁定
111年度壢司調字第30號
聲  請  人  台新國際商業銀行股份有限公司

法定代理人  尚瑞強  


上列聲請人與相對人劉祐誠等間代位請求終止借名登記事件，聲
請人聲請調解，本院裁定如下：
    主  文
聲請駁回。
聲請程序費用由聲請人負擔。
    理  由
一、按依法律關係之性質，當事人之狀況或其他情事可認為不能
    調解或顯無調解必要或調解顯無成立之望者，法院得逕以裁
    定駁回調解之聲請，民事訴訟法第406 條第1 項第1 款定有
    明文。次按調解經當事人合意而成立；調解成立者，與訴訟
    上和解有同一之效力，同法第416 條第1 項亦定有明文。而
    訴訟上和解，除與確定判決有同一效力外，亦兼有私法上和
    解之性質；又和解有使當事人所拋棄之權利消滅及使當事人
    取得和解契約所訂明權利之效力（民法第737 條規定參照）
    。再按債務人怠於行使其權利時，債權人因保全債權，得以
    自己名義行使其權利，為民法第242 條前段所明定。此項代
    位權行使之範圍，就同法第243 條但書規定旨趣推之，並不
    以保存行為為限，凡以權利之保存或實行為目的之一切審判
    上或審判外之行為，諸如假扣押、假處分、聲請強制執行、
    實行擔保權、催告、提起訴訟等，債權人皆得代位行使，最
    高法院69年台抗字第240 號判例可資參照。換言之，調解在
    實質上係屬雙方當事人以終止爭執為目的而互相讓步所為之
    合意，而調解之雙方當事人將因其互相讓步而所拋棄之權利
    消滅，自非屬權利之保存或實行行為，故債權人自不得代位
    為之。
二、聲請意旨略以：緣坐落桃園市○○區○○段0000地號土地及其上
    同段9191建號建物（下稱系爭房地）原為相對人劉祐誠出資
    購買，而劉祐誠積欠聲請人債務，屆期未為清償，詎劉祐誠
    為免遭強制執行，竟將系爭房地借名登記與其子女即相對人
    劉子凌所有，相對人間上開脫法行為，顯已侵害聲請人債權
    之實現，爰依法代位劉祐誠終止其與劉子凌間借名登記契約
    ，並聲明確認劉祐誠與劉子凌間之借名登記契約存在，以及
    劉子凌應將系爭房地返還並移轉登記予劉祐誠所有，為此聲
    請調解等語。
三、經查，本件聲請人主張代位行使劉祐誠之請求權利，聲明代
    位劉祐誠終止其與劉子凌間借名登記契約，然因聲請人無從
    於調解程序中，代位行使劉祐誠之權利，而與劉子凌就上開
    調解之聲明成立互相讓步之合意，進而拋棄劉祐誠之權利，
    故聲請人上開之聲明，依法不能為調解。且聲請人起請求確
    認劉祐誠與劉子凌間之借名登記契約存在之聲明，核其性質
    係屬確認之聲明，亦非當事人藉由調解程序互相讓步所得處
    理。準此，揆諸首揭規定與說明，本件聲請人之聲請不能准
    許，應予駁回。
四、爰裁定如主文。
五、如不服本裁定，應於裁定送達後10日內，以書狀向本院司法
    事務官提出異議。
中　　華　　民　　國　　111 　年　　3 　　月　　4 　　日
                  中壢簡易庭  司法事務官  李心蓉